【裁判字號】    90,簡上,185
【裁判日期】    900904
【裁判案由】    給付票款
【裁判全文】
臺灣高雄地方法院民事判決  九十年度簡上字第一八五號
    上  訴  人  元禾泰有限公司
    法定代理人  甲○○
    訴訟代理人  丙○○
    被上訴人    乙○○
右當事人間請求給付票款事件，上訴人對於中華民國九十年三月二十七日本院高雄簡
易庭九十年度雄簡字第四二八號第一審判決提起上訴，本院判決如左：
    主  文
原判決關於命上訴人給付超過新台幣貳拾參萬伍仟壹佰元，及自民國八十九年四月二
十九日起至清償日止，按年息百分之六計算利息之部分，暨該部分假執行宣告之裁判
均廢棄。
上訴人其餘上訴駁回。
第二審訴訟費用由上訴人負擔五分之四，餘由被上訴人負擔。
    事實及理由
一、被上訴人起訴主張：訴外人張淑蓮（原審誤載為鍾淑蓮）向伊借款新台幣（下同
    ）二十三萬五千一百元（原審於判決主文、事實及理由記載為二十八萬五千一百
    元，另於附表誤載為二十萬五千一百元），故將上訴人所簽發面額二十三萬五千
    一百元、發票日八十九年四月二十七日、票號ＮＢ0000000號、付款人彰
    化商業銀行博愛分行之支票一紙（下簡稱：系爭支票）背書轉讓予伊以供清償債
    務，詎屆期於八十九年四月二十八日提示竟遭退票而未獲兌現，而上訴人為系爭
    支票之發票人，自應依票據所載文義負責，爰依票據法律關係請求上訴人給付上
    開金額及自八十九年四月二十九日起至清償日止，按年息百分之六計算之利息，
    並聲明上訴駁回。
二、上訴人則以：系爭支票係因向訴外人張淑蓮之夫劉小榮所開設之廷順言電業有限
    公司（下稱廷順言公司）購買照明設備方開立交付，但廷順言公司並未依約交付
    貨物，故廷順言公司係以詐欺方式取得系爭支票，而被上訴人為訴外人劉小榮、
    張淑蓮夫妻之朋友，明知廷順言公司取得系爭支票有上開情形，是被上訴人應有
    票據法第十四條第一項以惡意或重大過失及同條第二項無對價或以不相當之對價
    取得系爭支票之情事，伊不應負發票人之票據責任等語置辯。並聲明（一）原判
    決廢棄，被上訴人之訴駁回，（二）並陳明如受不利之判決，願供擔保請准宣告
    免為假執行。
三、兩造對於系爭支票係由被上訴人簽發而交付予訴外人廷順言公司，而廷順言公司
    係由訴外人劉小榮、張淑蓮夫婦所經營，另系爭支票經被上訴人屆期於八十九年
    四月二十八日提示遭退票而未獲付款之事實，業據被上訴人提出系爭支票及退票
    理由單各一紙為證，且上訴人就此亦不爭執，堪信為真實。是本訴之爭點，端係
    被上訴人是否係因惡意或重大過失及無對價或以不相當之對價取得系爭支票。
四、按以惡意或有重大過失取得票據者，不得享有票據享有票據上權利；無對價或以
    不相當之對價取得票據者，不得享有優於其前手之權利，票據法第十四條第一項
    、第二項分別定有明文。而所謂以惡意或有重大過失取得票據者，係明知或可得
    而知轉讓票據之人，就該票據無權處分而仍予取得者而言；另所謂以不相當之對
    價取得票據者，係指無對價或以不相當之對價自無票據權利人之手取得其票據者
    而言，最高法院五十二年度台上字第一九八七號判例、七十二年度台上字第一○
    六一號判決意旨，可參資照。經查：
    （一）系爭支票係由上訴人簽發予訴外人廷順言公司以支付貨款，業據上訴人自
          承在卷（本院卷第二二頁），故系爭支票之受款人記載為該公司；另票據
          為無因證券、流通證券，為促進票據流通，保護交易安全，執票人並不負
          證明票據原因關係是否成立、生效之義務，而系爭支票既由受款人廷順言
          公司背書轉讓予被上訴人（本院卷第六三頁），則執票人即被上訴人當係
          自有權處分人即訴外人廷順言公司而受讓系爭支票，揆諸前揭最高法院判
          例，自無票據法第十四條第一項規定之適用。至於上訴人另辯稱訴外人劉
          小榮、張淑蓮夫妻尚積欠其會款，且該二人已「跑路」云云，惟縱令前揭
          抗辯屬實，此亦為上訴人與訴外人劉小榮、張淑蓮間之債權債務關係，與
          本件是否係訴外人廷順言公司無權處分系爭支票，尚無關連。
    （二）再上訴人亦自承系爭支票係訴外人劉小榮、張淑蓮夫妻需向他人週轉現金
          ，而要求上訴人先行開票等語（本院卷第二三頁），而依證人陳錫卿即國
          泰人壽股份有限公司之業務員結證稱：「張淑蓮是我的客戶，張淑蓮在八
          十九年舊曆年左右跟我說，他們公司（即廷順言公司）需要資金週轉，要
          我幫他調現，他有一些貨款的客票，問我可不可以幫他調到現金，於是我
          就跟我的主管即乙○○商量請他幫忙，張淑蓮有將客票交給我轉交給林美
          桃，張淑蓮也有親自到公司將客票交給乙○○，但是乙○○交給張淑蓮的
          現金我沒有經手，乙○○也幾次經由銀行匯款給張淑蓮，去匯款時有跟我
          說過，因為張淑蓮是我的客戶。」等語（本院卷第二四頁），是訴外人張
          淑蓮執系爭支票向被上訴人調借現金，應可確定。此外，本院復函查訴外
          人張淑蓮於台灣中小企業銀行鳳行分行帳戶之往來明細，得知被上訴人確
          於八十九年一月二十日、一月二十五日、一月二十六日、二月一日、二月
          二日、二月二十二日及二月二十四日分別匯款十三萬元、九萬六千元、九
          萬六千四百元、三十五萬元、二十八萬一千元、三萬八千元及十七萬九千
          三百元至訴外人張淑蓮前開帳戶內，有該行九十年七月二十七日九○鳳山
          字第○一八五五號函附支票存款對帳單在卷可佐（本院卷第五五至五七頁
          ），是被上訴人並非無對價或不以相當之對價取得系爭支票；且訴外人廷
          順言公司為系爭支票之受款人，亦非無票據權利人，揆諸前開法條及最高
          法院判決意旨，本件亦無票據法第十四條第二項規定之適用。
五、綜上所述，上訴人所述被上訴人取得系爭支票有票據法第十四條第一項、第二項
    情事之主張，為不足採，從而，被上訴人本於票據之法律關係，請求上訴人給付
    二十三萬五千一百元，及自八十九年四月二十九日起至清償日止，按年息百分之
    六計算之利息為有理由，應予准許。原審就超過應准許部分為上訴人敗訴之判決
    ，並為假執行之宣告，自有未洽，上訴意旨求為廢棄，為有理由。至於應准許部
    分，原審命上訴人給付，並依職權為假執行宣告，核無違誤，上訴意旨，就此指
    摘原判決不當，求予廢棄，為無理由，應駁回其上訴。另本件為不得上訴第三審
    之訴訟，已無假執行之必要，故上訴人陳明願供擔保，請准宣告免為假執行，容
    有誤會，併此敘明。
六、據上論結，本件上訴為一部有理由、一部無理由，依民事訴訟法第四百三十六條
    之一第三項、第四百五十條、第四百四十九條第一項、第七十九條但書，判決如
    主文。
中      華      民      國    九十      年      九      月      四      日
                              臺灣高雄地方法院民事第五庭
~B審判長法官  朱玲瑤
~B法      官  徐美麗
~B法      官  吳為平
右為正本係照原本作成。
本判決不得上訴。
中      華      民      國    九十      年      九      月      四      日
~B法院書記官  陳昱良


司法院資訊處製作；財團法人民間司法改革基金會備份。
